臺灣臺中地方法院刑事判決　　　　　　　95年度易字第3546號
公　訴　人　臺灣臺中地方法院檢察署檢察官
被　　　告　乙○○
選任辯護人　盧永和律師
上列被告因傷害等案件，經檢察官提起公訴（九十五年度偵續字
第三０七號），本院判決如下：
    主  文
乙○○無罪。
    理  由
一、公訴意旨略以：被告乙○○係證人即另案被告甲○○（下稱
    證人甲○○）之子，而證人甲○○則係證人丙○○之男友，
    證人即告訴人己○○（下稱證人己○○）則係證人丙○○之
    前男友。由於證人甲○○因證人己○○向證人丙○○稱：「
    甲○○向我說丙○○已被他用到不要用」之事懷恨在心，適
    於民國九十四年七月十一日凌晨零時三十分許，在臺中縣霧
    峰鄉○○村○○路三七號之理髮廳店內，巧遇證人己○○送
    證人丙○○及其女兒返回該處。證人甲○○旋質問證人己○○為何向證人丙○○稱：「甲○○向我說丙○○已被他用到
    不要用」等不堪入耳之言語，雙方進而發生爭執，證人甲○○竟萌生殺人之犯意，自外拿取番刀一把，進入在前揭新生
    路三七號理髮廳店內，朝證人己○○之頭部猛砍一刀（甲○○涉嫌殺人罪等部分，另由本院審理中），而作案用之番刀
    一把，則不知去向，並未扣案）。證人己○○因阻擋無效，
    頭部遂遭證人甲○○砍傷一刀，證人己○○見狀並立即逃出
    店外，並往新生路二五巷逃逸，而證人甲○○則自後追趕。
    而被告乙○○見狀後，遂持鋁質球棒前來協助證人甲○○追
    打證人己○○。嗣證人甲○○及被告乙○○在臺中縣霧峰鄉
    ○○村○○路二五巷口附近追到證人己○○後，被告乙○○
    遂以手持之鋁質球棒毆打證人己○○之手部及身體，致證人
    己○○受有左側尺骨開方性骨折、頭部撕裂傷、左手肘撕裂
    傷及左側腹部挫傷瘀青之傷害，並持球棒毀損證人己○○所
    有車牌號碼三Ｑ－二三九三號自用小客車車窗玻璃，足以生
    損害於己○○。因認被告乙○○涉犯刑法第二百七十七條第
    一項之傷害罪及刑法第三百五十四條之毀損器物罪嫌（下稱
    傷害等罪嫌）。
二、按犯罪事實應依證據認定之，無證據不得推定其犯罪事實；
    又不能證明被告犯罪者，應諭知無罪之判決，刑事訴訟法第
    一百五十四條、第三百零一條第一項分別定有明文；且認定
    不利於被告之事實，須依積極證據，苟積極證據不足為不利
    於被告事實之認定時，即應為有利於被告之認定，更不必有
    何有利之證據，亦有最高法院三十年上字第八一六號判例可
    資參照；並認定犯罪事實所憑之證據，雖不以直接證據為限
    ，間接證據亦包括在內；然而無論直接或間接證據，其為訴
    訟上之證明，須於通常一般之人均不致有所懷疑，而得確信
    其為真實之程度者，始得據為有罪之認定，倘其證明尚未達
    到此一程度，而有合理之懷疑存在時，基於無罪推定之原則
    ，即應為無罪之判決（最高法院七十六年臺上字第四九八六
    號判例參照）。復按告訴人之告訴，係以使被告受刑事訴追
    為目的，是其陳述是否與事實相符，仍應調查其他證據以資
    審認，苟其所為攻擊之詞，尚有瑕疵，則在此瑕疵未予究明
    以前，即不能遽採為斷罪之基礎（最高法院五十二年臺上字
    第一三００號判例、六十九年度臺上字第一五三一號判決參
    照）。又認定犯罪事實，所憑之證據，雖不以直接證據為限
    ，間接證據亦包括在內，然無論直接或間接證據，其為訴訟
    上之證明，須於通常一般之人均不致於有所懷疑，而得確信
    其為真實之程度者，始得據之為有罪之認定，倘其證明尚未
    達到此一程度，而有合理性懷疑之存在時，即無從為有罪之
    認定（最高法院著有七十六年臺上字第四九八六號判例可資
    參照）。
三、本件公訴人認被告乙○○涉犯上揭傷害等罪嫌，無非係以證
    人己○○於警詢、偵查中之證述及診斷證明書、刑案現場測
    繪圖各一紙、診療說明書二紙、財團法人仁愛綜合醫院病歷
    一份及照片等在卷可參，並有扣案之球棒一支足佐為其主要
    論據。訊據被告乙○○堅詞否認有何上揭傷害證人己○○身
    體及毀損證人己○○所有上揭自用小客車等犯行，辯稱：伊
    當日係與女友賴明慧在家附近之基督教會門口聊天，聽到臺
    中縣霧峰鄉○○村○○路三七號門口有吵架聲，看到伊父親
    甲○○正在追趕證人己○○，遂跑過去制止他們打架，證人
    己○○在新生路二五巷口跌倒，當日係看到證人甲○○手持
    球棒與證人己○○在拉扯，且當時證人己○○已有受傷，頭
    部在流血，方用手將二人架開，並未持球棒毆打證人己○○
    身體及打破證人己○○所有之自用小客車車窗玻璃等語。
四、經查：
（一）證人己○○固於警詢、偵查中指述其確係於上揭時地遭被
      告乙○○持球棒毆打成傷，並提出診斷證明書為證，然證
      人己○○然於警詢中係先陳稱：「對方共有四個人，以鋁
      棒及番刀追打我，我當時在三七號客廳，見到林文華（即
      證人甲○○）等四人拿鋁棒及番刀追進來要打我，我就跑
      出去，跑到門外路上……。」、「……甲○○等四人跑進
      屋內殺我，由屋內打到外面，甲○○拿刀砍我的頭，乙○○拿刀砍斷我的手，其他二人拿刀或鋁棒我不敢確定，當
      時很急我只能記得這些。」，等語（見警卷第七頁至第九
      頁），另於檢察官訊問時陳稱：「……，在臺中縣霧峰鄉
      ○○村○○路巷口，乙○○持鋁棒打我左胸，我倒地，甲○○持刀往我頭部砍，我抓住甲○○的刀，乙○○打我，
      我以左手抵擋，乙○○的棒球棍打到我的左手被。甲○○
      要我跪下，他們繼續打我全身。」、「我的傷口是刀傷。
      」等語（見九十四年度偵字第一二七八九號偵查卷第二八
      頁），再於本院審理時證稱：「……我與前女友丙○○去
      彰化載我女兒回丙○○住所霧峰新生路三七號，回到那邊
      快十二點多，進去時甲○○、丁○○、羅貴琴，還有一個
      我不知道姓名的人他們都在店裡面，講沒幾分鐘，然後甲○○就走出去，沒多久就手持番刀走進來，我就把他推開
      衝出去，乙○○還有他弟弟、還有一個我不認識的人，在
      門口緊追著我，到新生路二五巷內，被他們三位先擊倒，
      他們持鋁棒朝我左胸、腳打，我就跌倒，他們就猛打我，
      我往巷口跑時，甲○○持番刀在巷口朝我頭砍下去，我手
      去抵擋甲○○的手，還是被甲○○朝我的頭部砍了一刀，
      接著乙○○等三人還要攻擊我，我用左手去擋，造成我的
      手部骨折，有一位路人經過說快報警，他們才陸續走開。
      對面有鄰居在喊要叫救護車，乙○○又搶走我的金項鍊，
      我倒地直到丙○○出來幫我止血，乙○○、甲○○又回來
      現場，叫丙○○不要靠近我，一段時間後戊○○才與他先
      生開車送我去霧峰澄清醫院急救，之後轉送到大里仁愛醫
      院，之後我昏迷就沒有印象。」等語。證人己○○既係遭
      被告及證人甲○○共同傷害之被害人，則其對於如何遭傷
      害之重要過程理應有一致之陳述，然依證人己○○上揭所
      述，其就案發之前被告有無拿刀抑或僅證人甲○○拿刀、
      究係證人甲○○一人先行離去再持刀返回或被告及證人甲○○等四人直接衝進證人丙○○上揭住處內先行砍殺等情
      ，先後於警詢、偵查及本院審理時陳述顯屬不一，顯見證
      人己○○就被告與證人甲○○如何共同傷害其身體之重要
      基本事實，所述並不一致，且出入甚大，則證人己○○上
      揭對於被告涉犯傷害犯行之指訴是否可採，對部分情節有
      無誇大之描述，已不無可疑。
（二）又依證人己○○上揭所述係遭被告及證人甲○○等四人分
      持番刀、鋁棒毆打及砍殺之情形，其頭、手、身體理應受
      有重擊及刀傷，方與常情相符，然依卷內之診斷證明書所
      載（附於九十四年度偵字第一三八四七號偵查卷第七頁）
      ：證人己○○係受有左側尺骨開方性骨折、頭部撕裂傷約
      五公分、左手肘撕裂傷約一公分及左側腹部挫傷瘀青之傷
      害等語，足認證人己○○當日受傷送醫後，其身體其他部
      位並無傷害，且無刀傷存在，而若依證人己○○上揭所稱
      當日確係遭被告及證人甲○○等四人共同分持番刀、鋁棒
      等器械攻擊身體，且命其跪下後繼續共同毆打其身體之客
      觀情狀觀之，以當時對方之氣憤程度，其身體事後所受之
      傷勢，衡情，應有多處刀傷及撕裂傷或瘀傷，絕應非及僅
      於此而已，顯見該診斷證明書之記載與證人己○○前開所
      述被害之情節亦不相符。另依卷附之財團法人仁愛綜合醫
      院函覆證人己○○之病歷資料及診療說明書所載之內容係
      顯示（附於上揭偵查卷第十九頁至第三一頁）：證人己○○急診時主訴記載朋友代訴被棒球棒打傷，急診當時照片
      紀錄及手術當時直接檢視顯示為鈍器物所傷，有可能均為
      棒球棍毆打所致等情，再觀之卷附之證人己○○受傷照片
      ，亦難明確查悉證人己○○所受之傷勢係經由番刀之類之
      利器所傷，是證人己○○堅稱其身上所受之傷係屬刀傷云
      云，應與事實不符，此益徵證人己○○上揭所述確有瑕疵
      。證人己○○上揭所述既有前述之瑕疵存在，自難據此即
      為被告不利之認定。
（三）況證人甲○○已於本院審理時證稱：「當時我在三七號屋
      內與丁○○他們聊天，之後己○○載丙○○與他女兒回來
      ，之後丙○○先上樓，之後己○○進來與他們講話，因為
      之前他講了一些不堪入耳的話，說我女朋友被我用到爛了
      等話語，我問他為何要講這種話，當時他可能有喝酒，他
      叫我態度不要那麼惡劣，我跟他說明明不是我講的，為何
      要講這種話，他態度也很兇，當時我有推了他，他也動手
      打我的左耳，後來丁○○叫我們不要在家裡打架鬧事，叫
      我們出去外面，之後己○○跑出去，我就追出去，我看他
      身材很魁武，我找了東西要保護我，我隨手拿起一根棍子
      ，我承認我有打到己○○的手臂，後來他跌倒爬起來時，
      有打到他的頭，他爬起來要搶我的棒球棍。」、「己○○
      要搶棒球棍時，我抓他的手，我兒子聽到打架的聲音跑出
      去，我兒子要把我拉開，我兒子有動手把我們兩個架開，
      我跟兒子說他在流血了，請丙○○叫救護車。」、「我打
      他的左手臂三、四下，有打到他的頭。」、「他用左手擋
      我的棍子。」等語，經核與證人丁○○於本院審理時證稱
      ：「甲○○推己○○，我叫他們不要在裡面打，他們就跑
      出去，傷害過程我沒看到。」、「我在室內沒有看到誰拿
      棍子。室外看到甲○○拿棍子。乙○○沒有拿棍子。」、
      「我母親有跟己○○講話、沒有爭執。之後甲○○與己○○起爭執。」、「甲○○先問己○○，「什麼叫做己○○
      用過的甲○○還繼續用」，己○○說「送你也沒關係」，
      兩個人就起爭執，並推擠。甲○○先站起來推己○○，己○○反擊揮拳，打到哪裡我不知道，之後兩個人互毆。」
      、「我跟他們兩個人不要在裡面打架，要打出去外面打。
      己○○先跑出去，甲○○在後面追，我隔一分鐘後出去，
      己○○已經躺在巷口，頭流血。」、「他（指甲○○）手
      拿棍子，現場有乙○○、甲○○、己○○，後面有誰去不
      清楚。」等情相符。另證人羅貴琴於偵查中證稱：「我出
      去時看到甲○○手持棒球棍，乙○○在旁，我沒有看到乙○○手持何物。」等語（見九十四年度偵字第一二七八九
      號偵查卷第五頁）；證人賴憲章於偵查中證稱：「我在朋
      友屋內喝茶聊天，聽到外面大小聲，到屋外看，看到甲○○與一名男子在拉扯，乙○○在拉甲○○，要他回家，甲○○叫乙○○找他阿姨叫救護車，後來我就進屋。」、「
      當時看到乙○○拉甲○○的手，要甲○○回家，沒有看到
      乙○○打己○○。」、「（問：乙○○手上有無持何物？
      ）沒有。」等語（見上揭偵查卷第四四頁反面）。此均與
      被告迭於警詢、偵查及本院審理時辯稱：當日並未持鋁棒
      參與毆打證人己○○，係因見聞證人甲○○與證人己○○
      發生拉扯，始前往現場將其二人拉開等情相符，顯見被告
      上揭所辯應非虛構，而屬可採。再參以證人丙○○於本院
      審理時證稱：「（問：案發前後，你有看過誰拿球棒到現
      場？）甲○○。」、「（問：這支球棒，是否本來就放在
      你們住家附近？）是。」、「（問：整個過程乙○○有無
      拿過這支球棒？）沒有。」、「那根球棒在那邊有一段時
      間，在我家屋腳那邊。」、「是我整理店面的，我每天都
      會牽腳踏車放。放在屋腳隔壁洗衣機縫裡面，不太容易看
      得到。」、「不知道，可能是學生到我那邊剪頭髮，忘記
      帶走的，已經放了一段時間。」等語，證人丙○○既係證
      人己○○之前任女友，復當日係與證人己○○一同返家，
      且證人己○○亦陳稱當日與證人丙○○並未起紛爭，縱證
      人丙○○現係證人甲○○之女友，衡情，證人丙○○當無
      必要故意虛偽陳述而迴護被告之理。另該棒球棒平日既係
      放在門口不起眼之角落，縱證人丁○○曾於偵查中陳稱並
      未見過該球棒等語，亦難據此而否定證人丁○○其他證述
      之真實性。從而，上揭證人之證述情節既無齟齬矛盾之處
      ，且均互核相符，顯見渠等之證言應屬可採，益證被告辯
      稱當日並未持鋁棒毆打證人己○○之身體一節，應屬真實
      。而依上揭證人所述，當日案發現場並未有人見過證人甲○○手持番刀砍殺證人己○○，亦未有人見聞被告手持扣
      案之鋁棒毆打證人己○○之身體，則公訴人僅以證人己○○頭部受有五公分之直線撕裂傷口，認定與球棒所毆之鈍
      器傷有別應以刀傷之可能性較大，而採信證人己○○上揭
      所述當日係遭證人甲○○持番刀砍殺、遭被告持鋁棒毆打
      身體等情，即據以推論被告確有持鋁棒毆打證人己○○身
      體之犯行，應尚嫌速斷，自不足採。
（四）另證人己○○於本院審理時係證稱：「我開自己的車，車
      號三Ｑ－二三九三號自小客車，我停在隔壁三九號旁邊的
      空地，因為只有那邊可以停車。」、「左後側玻璃一片、
      駕駛座那面的板金，都被鋁棒打壞，其他地方沒有損壞。
      」、「（問：你知道這些損壞如何造成？你有無看到？）
      當時我倒地時，看到他們跑往我的車子，警報就一直叫，
      至於誰我不清楚，確定是他們四位其中一位。」等語，足
      認證人己○○並未明確指稱其所有之上揭自用小客車當日
      係遭何人持鋁棒毀損之情，而證人甲○○以於本院審理時
      證稱：「之後我氣憤拿棒球棍打駕駛座玻璃，破一個洞，
      時間是在打己○○之後。」、「因為他一直說要叫人來我
      們家開槍，因為他已經受傷，我又不敢再打他，我很氣憤
      才去敲他車玻璃。」等語，又被告當日手中並未曾持有鋁
      棒之情，業據上揭證人甲○○、丁○○、羅貴琴、丙○○
      證述屬實，已如前述，足認證人己○○事後指稱被告係持
      鋁棒毀損其上揭自用小客車之車窗玻璃云云，應屬個人臆
      測之詞，自難作為不利於被告認定之依據。
五、綜上所述，證人己○○之證述既有上揭之瑕疵，是被告是否
    確有持鋁棒毆傷證人己○○之事實，應仍有可懷疑存在，自
    不得僅憑證人己○○上揭有瑕疵之片面指訴即遽入人於罪。
    又依公訴人所舉之證據，均尚不足認定被告確有涉犯傷害、
    毀損器物等犯行或說服本院形成被告有罪之心證。此外，復
    查無其他積極證據足以證明被告有何公訴人所指之傷害、毀
    損器物等犯行，既不能證明被告犯罪，揆諸前揭法條及判例
    說明，自應為被告無罪之諭知。
據上論斷，應依刑事訴訟法第三百零一條第一項，判決如主文。
中　　華　　民　　國　　96　　年　　2 　　月　　1 　　日
                  臺灣臺中地方法院刑事第十一庭
                          審判長法  官  吳進發
                                法  官  丁智慧
                                法  官  王世華
上正本證明與原本無異。
如不服本判決，應於送達後十日內向本院提出上訴狀（須附繕本
），上訴於台灣高等法院台中分院。
                                書記官  劉易柔
中　　華　　民　　國　　96　　年　　2 　　月　　1 　　日
